臺灣高雄地方法院民事裁定　　　　　 100年度監宣字第227號
聲　請　人　吳陳秀理
　　　　　　沈陳秀樓
　　　　　　陳秀麗
　　　　　　陳周三
　　　　　　陳姿佑
上列五人
共同非訟
代理人　　　杜婉寧律師
應受監護宣
告之人　　　陳沈初菊　 住高雄市○○區○○路470巷37號
　　　　　　　　　　　 身分證統一編號：Ｚ000000000號
上列聲請人聲請監護宣告等事件，本院裁定如下：
    主  文
宣告陳沈初菊（女，民國○○年○月○○日生，身分證統一編號：Ｚ00
0000000號）為受監護宣告之人。
選定吳陳秀理（女，民國○○年○月○○日生，身分證統一編號：Ｚ00
0000000號）、沈陳秀樓（女，民國○○年○月○○日生，身分證統一
編號：Ｚ000000000號）、陳秀麗（女，民國○○年○月○○日生，身
分證統一編號：Ｚ000000000號）、陳姿佑（女，民國○○年○○月○○
日生，身分證統一編號：Ｚ000000000號）共同為受監護宣告之人
陳沈初菊之監護人。
指定陳周三（男，民國○○年○月○日生，身分證統一編號：Ｚ00000
0000號）為會同開具財產清冊之人。
聲請程序費用由受監護宣告之人陳沈初菊負擔。
    理  由
一、按「對於因精神障礙或其他心智缺陷，致不能為意思表示或
    受意思表示，或不能辨識其意思表示之效果者，法院得因本
    人、配偶、四親等內之親屬、最近一年有同居事實之其他親
    屬、檢察官、主管機關或社會福利機構之聲請，為監護之宣
    告。」98年11月23日修正生效之民法第14條第1項定有明文
    。又「法院應於鑑定人前訊問應受監護宣告之人。但有礙難
    訊問之情形或恐有害其健康者，不在此限。」、「監護之宣
    告，非就應受監護宣告之人之精神或心智狀況訊問鑑定人後
    ，不得為之。」、「法院為監護之宣告時，應依職權就配偶
    、四親等內之親屬、最近一年有同居事實之其他親屬、主管
    機關、社會福利機構或其他適當之人選定一人或數人為監護
    人，並同時指定會同開具財產清冊之人。」98年11月23日修
    正生效之民事訴訟法第602條第1項、第603條、民法第1111
    條第1項亦分別定有明文。
二、本件聲請意旨略以：聲請人吳陳秀理、沈陳秀樓、陳秀麗、
    陳周三、陳姿佑均為應受監護宣告之人陳沈初菊之子女，陳
    沈初菊因罹患中度失智症，致已達不能為意思表示或受意思
    表示，或不能辨識其意思表示之效果，聲請人爰依民事訴訟
    法第597條以下規定聲請本院准予對陳沈初菊為監護宣告。
    且聲請人等因思慮母親即陳沈初菊之事務由子女多人分擔處
    理，較符合陳沈初菊之利益，故聲請本院選定聲請人吳陳秀
    理、沈陳秀樓、陳秀麗、陳姿佑共同為監護人，及指定聲請
    人暨應受監護宣告之人陳沈初菊之子陳周三為會同開具財產
    清冊之人等語，並提出親屬系統表、國立成功大學醫學院附
    設醫院（以下簡稱成大醫院）診斷證明書各1件、戶籍謄本6
    件、戶口名簿影本5件為證。
三、經本院對陳沈初菊進行鑑定程序，在鑑定人即成大醫院醫師
    宋碧姍前訊問陳沈初菊，當場呼喚陳沈初菊並問其姓名、年
    籍及指認親人，見其可說出自己之姓名，及指認其親人，但
    無法說出自己年籍，並經鑑定人宋碧姍醫師鑑定認為：陳沈
    初菊經診斷目前屬於中度到重度失智症，至少已有2年病史
    ，其智能退化，記憶力減退，判斷力喪失，日常事務需要旁
    人協助，其已因心智缺陷致不能為意思表示或受意思表示，
    或不能辨識其意思表示之效果等語（見本院100年7月27日勘
    驗筆錄），是陳沈初菊因罹患上揭疾病致已達不能為意思表
    示或受意思表示，或不能辨識其意思表示之效果之程度，爰
    依法宣告陳沈初菊為受監護宣告之人。
四、次查，聲請人吳陳秀理、沈陳秀樓、陳秀麗、陳姿佑均為受
    監護宣告之人陳沈初菊之子女，有戶籍謄本、戶口名簿影本
    在卷可參，是本院審酌聲請人與受監護宣告之人陳沈初菊關
    係密切，聲請人吳陳秀理、沈陳秀樓、陳秀麗、陳姿佑亦有
    意願擔任監護人（見本院同上筆錄），是本院認由聲請人吳
    陳秀理、沈陳秀樓、陳秀麗、陳姿佑共同擔任監護人，應無
    不當之處，本院爰依上揭法條規定，選定聲請人吳陳秀理、
    沈陳秀樓、陳秀麗、陳姿佑共同擔任陳沈初菊之監護人。又
    經本院選定之監護人即聲請人吳陳秀理、沈陳秀樓、陳秀麗
    、陳姿佑，自應依民法第1112條規定，負責護養療治受監護
    宣告之人陳沈初菊之身體及妥善為財產管理之職務，一併敘
    明。
五、另就指定會同開具財產清冊之人部分，聲請人陳述：請本院
    指定聲請人暨受監護宣告之人陳沈初菊之子陳周三擔任會同
    開具財產清冊之人等語。本院參酌陳周三為聲請人暨受監護
    宣告之人陳沈初菊之子，關係密切，且有意願擔任會同開具
    財產清冊之人（見本院同上筆錄），是本院認由其擔任會同
    開具財產清冊之人，亦無不當，本院爰依上揭規定，指定陳
    周三擔任會同開具財產清冊之人。又依民法第1113條準用同
    法第1099條之規定，於監護開始時，監護人即聲請人吳陳秀
    理、沈陳秀樓、陳秀麗、陳姿佑，對於受監護宣告之人陳沈
    初菊之財產，應會同陳周三於2個月內開具財產清冊並陳報
    法院，併此敘明。
六、依民事訴訟法第608 條第1 項，裁定如主文。
中    華    民    國    100    年    7    月    28    日
                  家事法庭  法  官  廖家陽
正本係照原本作成。
如不服本裁定關於選定監護人及指定會同開具財產清冊之人等部
分，應於送達後10日內向本院提出抗告狀，並繳納抗告費新臺幣
1,000元；其餘關於宣告監護之部分，不得抗告。
中    華    民    國    100    年    7    月    28    日
                            書記官  邱靜銘